臺灣彰化地方法院民事判決
110年度訴字第544號
原      告  盧俞安  


訴訟代理人  邱奕賢律師
被      告  黃雅玲  
            蔡麗琴  

上  一  人
訴訟代理人  張家豪律師
追加被告    吳建宏  
上列當事人間請求損害賠償事件，本院於民國111年1月17日言詞
辯論終結，判決如下：
    主  文
被告乙○○、丁○○應連帶給付原告新台幣參拾萬元，及被告乙○○自
110年9月11日起、被告丁○○自110年6月22日起，均至清償日止，
按年息5%計算之利息。
原告其餘之訴駁回。
訴訟費用由被告乙○○、丁○○連帶負擔十分之三，其餘由原告負擔
。
本判決第一項得假執行；但被告乙○○、丁○○如以新臺幣參拾萬元
為原告預供擔保，得免為假執行。
原告其餘假執行之聲請駁回。
    事實及理由
壹、程序部分：
一、按訴狀送達後，原告不得將原訴變更或追加他訴。但請求之
    基礎事實同一者，不在此限，民事訴訟法第255條第1項第2
    款定有明文。經查：原告起訴時主張與乙○○為配偶關係，乙○○先後與被告丙○○、丁○○交往，丙○○、丁○○均侵害其配偶權
    ，而對丙○○、丁○○起訴各請求損害賠償新台幣（下同）50萬
    元及遲延利息（見本院卷第11頁），嗣基於相同原因事實以
    書狀追加被告乙○○，並變更聲明為：1.被告乙○○應與被告丙○○連帶給付原告50萬元及遲延利息。2.被告乙○○應與被告丁○○連帶給付原告50萬元及遲延利息（見本院卷第99、224頁
    ），經核原告追加係基於同一基礎事實，依上說明，應予准
    許。
貳、實體部分：
一、原告主張：
  ㈠原告與被告乙○○於民國88年間結婚，婚後共同居住於彰化縣
    彰化市金馬路3段住處。被告乙○○於108年8月間與被告丙○○
    一同出遊，並於宜蘭發生性行為，嗣後因被告乙○○移情別戀
    而分手，被告丙○○因而向原告坦承，原告始知悉上情。
  ㈡被告乙○○、丁○○自108年11月起交往，被告乙○○因此長期不回
    家，被告乙○○、丁○○於通訊軟體中有互稱老公老婆之親密對
    話，2人並至后里、泰安等地共同出遊，照片中2人多有身體
    接觸與依偎之情形，乙○○亦曾至丁○○位於鹿港住處過夜，侵
    害其配偶權。
  ㈢爰依民法第184條第1項、第185條第1項、第195條第1項、第3
    項之規定起訴，並聲明：1.被告乙○○應與被告丙○○連帶給付
    原告50萬元及自起訴狀繕本送達翌日起至清償日止，按年息
    5%計算之利息。2.被告乙○○應與被告丁○○連帶給付原告50萬
    元及自起訴狀繕本送達翌日起至清償日止，按年息5%計算之
    利息。3.願供擔保，請准宣告假執行。
二、被告答辯：
  ㈠被告丙○○部分：伊為被告乙○○之雇主，因為工作關係與乙○○
    帶團至宜蘭，伊沒有與乙○○發生性關係，乙○○有要求但伊沒
    有答應，那次伊女兒、孫女也有去，伊沒有與乙○○住同一個
    房間也沒有發生性行為等語置辯。並聲明：原告之訴及假執
    行之聲請駁回。
  ㈡被告丁○○部分：原告起訴所附之錄音證據並非與被告丁○○之
    對話，而是原告與被告丙○○之對話，與丁○○無關；110年4月
    10日、11日丁○○並未與乙○○一起去礁溪，乙○○亦無至丁○○住
    處過夜，原告提出之出遊照片、對話內容無法證明兩人有逾
    越男女交往分際之行為，被告丁○○個性海派不拘小節，與感
    情較好的友人會以老公相稱，也會互道愛你，兩人只是在聊
    天時嬉鬧打趣，絕無任何逾越分際之舉止，實難遽為不利於
    丁○○之認定。又丁○○係從事安親班工作，每月收入僅約25,0
    00元，家中尚有無收入之父母需奉養，原告請求賠償50萬元
    金額過鉅。並聲明：1.原告之訴駁回。2.如受不利判決，願
    供擔保請准宣告免為假執行。
  ㈢被告乙○○：伊是遊覽車司機，被告丙○○是伊的老闆，伊與丙○○的合照是伊們出團工作的合照，不是單獨出遊。伊與丁○○
    是網路認識，認識大概2年，伊與丁○○的對話只是開開玩笑
    ，亂講的，伊去丁○○家只是去泡茶聊天，沒有住在她家等語
    。並聲明：1.原告之訴駁回。2.如受不利判決，願供擔保請
    准宣告免為假執行。
三、兩造經法官整理並簡化爭點，結果如下：　　
  ㈠兩造不爭執事項：
  1.原告與被告乙○○於88年結婚迄今，兩人仍有婚姻關係。
  2.乙○○擔任遊覽車司機，被告丙○○為乙○○之老闆，二人曾於10
    8年8月間帶團至宜蘭出遊。
  3.乙○○與丁○○在網路上認識，原證二所示對話及照片為乙○○與
    丁○○間之對話及照片。
  ㈡爭執事項：
　1.乙○○與丙○○於該次宜蘭出遊時有無發生性行為？有無侵害原
    告之配偶權？
　2.乙○○是否曾至丁○○住處過夜？乙○○與丁○○為原證2之對話及
    照片顯示之肢體接觸，有無侵害原告之配偶權？
　3.原告請求乙○○與丙○○連帶賠償50萬元、乙○○與丁○○連帶賠償
    50萬元有無理由？
四、本院判斷：
  ㈠原告主張與被告乙○○於88年間結婚，兩人迄今仍有婚姻關係
    ，被告丙○○曾與乙○○同遊宜蘭；原告所提出之原證二通訊軟
    體對話記錄為被告丁○○與乙○○間之對話及照片等節，為兩造
    所不爭，堪信為真實。
  ㈡被告乙○○與丙○○之部分：
　1.原告主張被告乙○○與丙○○於宜蘭出遊時曾發生性行為一事，
    無非以丙○○於訴訟外曾向原告陳述為據。然查，被告丙○○於
    本院審理時否認曾與被告乙○○發生性行為，並陳稱：當時伊
    與乙○○帶團出去玩，伊的女兒跟孫子也有一起去，乙○○有跟
    伊說想要發生性關係，伊沒有答應，打了乙○○一巴掌，乙○○
    怕失去這份工作，要伊原諒他，伊出去沒有跟乙○○同一個房
    間，飯店裡導遊與司機都會分開等語（見卷第92、94頁）。
    參諸原告於本院審理時亦稱：事情發生後，丙○○有打電話給
    伊，告訴伊乙○○對她的行為，伊要丙○○報警，丙○○說整台車
    都是客人，沒辦法報警等語（見卷第92頁）。則依原告與被
    告丙○○之上開陳述，充其量僅能認為乙○○曾向丙○○邀約為性
    行為，然為丙○○所拒絕，尚難遽認兩人曾合意發生性關係。
　2.再稽之原告提出之原證一照片，固有乙○○與丙○○於108年8月
    間同遊宜蘭清水地熱等地之照片，然亦有丙○○、乙○○與同台
    遊覽車旅客眾人之合照（見卷第25、31頁），可信丙○○、乙○○並非單獨出遊，而係因工作原因帶團旅遊，難以此認定丙○○、乙○○之交往已逾越一般男女交往分際，原告主張被告丙○○、乙○○共同侵害其配偶權難謂有據，是原告請求被告丙○○
    、乙○○連帶賠償50萬元及遲延利息部分，並無可採，應予駁
    回。
  ㈢被告乙○○與丁○○之部分：
　1.觀諸被告乙○○與丁○○之通訊軟體對話記錄，丁○○對乙○○稱：
    「我愛你一輩子，我知道你愛我，我知道你沒錯，我生氣那
    個女人說謊散播謠言」、「親愛的老公乙○○『我愛你』假日還
    要工作辛苦了！要加油～小心開車，如果太累回來我會幫你
    按摩『非常愛你，心裡面都是你』～LOVE～」、「記住我的話，
    你開心我就開心，你不快樂我也不快樂，我愛你一輩子」、
    「一直當你是真正攜手一輩子的老公，但為什麼那麼多事情
    讓人煩心呢？」、「老公天天開心快樂，我就開心快樂」；
    被告乙○○則對丁○○稱：「我一輩子都在你身邊」、「永遠不
    會離開你」、「我會給你幸福快樂的日子」、「我也愛你一
    輩子」、「你放心，我心跟你連在一起」、「老婆我愛你，
    有你真好」、「雖然不在你身邊，希望你情人節快樂」等節
    ，有對話記錄翻拍照片在卷為憑（見卷第33至43頁）。再被
    告乙○○曾另案訴請與原告離婚，本院家事庭於110年1月27日
    以109年度婚字第105號判決乙○○敗訴一事，有前述判決在卷
    為憑（見卷第127至139頁）。於上開家事案件敗訴後，被告
    丁○○仍向乙○○稱：「因為我們官司輸，我怎麼當你真正老婆
    ，怎麼光明正大在一起。。我會怕」，乙○○回稱：「我又上
    訴」、「你放心，我心跟你連在一起」、「我沒變心」、「
    一輩子照顧你」、「有一天會贏的，你放心」、「我有一天
    娶你回家」；被告丁○○回稱：「上訴要花錢又要花心思，但
    不一定會贏」、「一直當你是真正攜手一輩子的老公，但為
    什麼那麼多事情讓人煩心呢？」，被告乙○○回稱：「老天考
    驗我們吧」、「二審我媽媽會出面」、「目前就是有把柄被
    她發現，法院採信她的說法，所以判她贏，二審我媽媽會出
    庭作證幫我說話，我勝算就高了」。丁○○回稱：「二審你也
    要出面勝算比較大，為了將來就算你請假也好，先打贏再賺
    錢，不然精神上折磨賺再多金錢也沒用」等語，有被告2人
    之對話記錄在卷為憑（見卷第39頁）。本院審酌：①兩人頻
    繁互稱老公、老婆，對話內容充斥「愛你一輩子」、「一輩
    子不離開你」、「給你幸福快樂的日子」等山盟海誓，顯見
    被告2人交往熱絡且深處熱戀狀態，即使交情甚篤之異性友
    人亦不會輕易以夫妻相稱並互許誓約，渠等上開言行，實已
    逾越一般男女之交往分際。②被告乙○○、丁○○均希望乙○○得
    與原告離婚恢復自由之身，渠等之山盟海誓、互許終身始能
    成真而不受法律及社會道德之拘束，渠等2人均不滿意一審
    之判決結果而互相打氣、安慰，希望上訴後判決結果有利於
    乙○○等，足認被告乙○○欲給予丁○○正式名分而訴請離婚，被
    告丁○○亦希望乙○○得結束與原告之婚姻關係，渠等情感往來
    已甚為深切，遠逾一般友情之來往，客觀上應認已破壞原告
    與乙○○婚姻家庭之幸福美滿且情節重大，應堪認定，被告乙○○、丁○○辯稱互稱老公、老婆、愛你僅為開玩笑之用語云云
    ，實無足採。
　2.再被告乙○○於某年11月7日晚間9時39分許以通訊軟體向丁○○
    稱：「今晚不過去了，你早點睡」；丁○○於同日晚間9時49
    分許回稱：「那我問你時你就回沒有就好，為什麼現在才說
    」等情（見卷第33頁），以及證人即原告、乙○○之子甲○○於
    本院審理時具結證稱：今年（110年）年初，伊媽媽有帶伊
    去鹿港丁○○家附近，她家在鹿港彰鹿路上一間透天房屋，旁
    邊是一家會計師事務所，伊有看到伊父親即乙○○的車停在丁○○家前面，伊們大概是晚上9點多去，待到凌晨1點等語（見
    卷第205至208頁）。可信被告乙○○確有於夜間一般人休息、
    就寢時間前往丁○○住處，至凌晨均未返回自己住處之事，是
    原告主張被告乙○○曾於丁○○住處過夜一事，應可認定。被告
    乙○○雖抗辯伊只是在丁○○家泡茶聊天云云，然乙○○既已有配
    偶及家庭，卻於深夜逗留於丁○○住處未歸，且未告知原告其
    去處，原告需自行前往查證始知被告乙○○行蹤，可見乙○○、
    丁○○之交往關係已危害原告與乙○○之夫妻關係與家庭生活之
    圓滿，應可認定。
  ㈢按因故意或過失，不法侵害他人之權利者，負損害賠償責任
    ；又數人共同不法侵害他人之權利者，連帶負損害賠償責任
    ；民法第195條第1項、第2項之規定請求非財產上之損害賠
    償，於不法侵害他人基於父、母、子、女或配偶關係之身分
    法益而情節重大者，準用之，民法第184條第1項、第185條
    第1項前段及第195條第3項分別定有明文。又婚姻係以夫妻
    之共同生活為其目的，配偶應互相協力保持其共同生活之圓
    滿安全及幸福，若配偶之一方行為於社會客觀價值中足以破
    壞共同生活之圓滿安全及幸福者，即屬侵害他方之配偶權，
    並不以通姦行為為唯一之侵害手段，凡逾越婚姻誠實義務之
    行為，諸如與配偶以外之人同宿一室、摟抱、親吻或其他等
    行為，依社會一般通念，足以破壞夫妻共同生活圓滿、安全
    及幸福，而有違婚姻關係配偶間應負之誠實義務者，均屬之
    。經查：被告乙○○、丁○○明知乙○○為有配偶之人，仍於網路
    相識後至原告提起本件訴訟時，如情侶、夫妻般親密交往，
    2人甚且希望乙○○與原告離婚使渠等能順利結合，足認乙○○
    於婚姻關係外已與丁○○發展另一成熟之感情生活，已如前述
    ，本院審酌上情，認被告乙○○、丁○○前揭行為客觀上應認已
    破壞乙○○與原告婚姻之幸福圓滿，且情節重大，而共同侵害
    原告之配偶權，應屬明確。
　㈣又按不法侵害他人之人格權，被害人受有非財產上損害，請
    求加害人賠償相當金額之慰撫金時，法院對於慰撫金之量定
    ，應斟酌實際加害情形、所造成之影響、被害人所受精神上
    痛苦之程度、雙方之身分、地位、經濟狀況及其他各種情形
    ，以核定相當之數額。經查：
　1.被告乙○○曾擔任遊覽車司機，目前因疫情因素無工作，之前
    每月收入約4、5萬元，名下有房屋、土地、汽車等財產，價
    值約800餘萬元；被告丁○○任職於安親班，月收入約2萬5000
    元，名下無其他財產；原告擔任護理師工作，名下有數筆投
    資，財產價值約8萬餘元等節，有稅務電子閘門財產所得調
    件明細表附卷可佐（見本院證物袋），自堪採信。
　2.本院審酌兩造之身分地位、資力；被告乙○○、丁○○明知乙○○
    為有配偶之人，仍互為親暱對話、傳送曖昧訊息、深夜同處
    而不當交往，暨原告所受痛苦等一切情狀，認原告請求被告
    賠償非財產上損害，以30萬元為適當；逾此部分之請求，則
    尚非妥適，而無理由。
五、從而，原告依民法第184條第1項、第185條第1項前段、第19
    5條第1項、第3項規定，請求被告乙○○、丁○○連帶給付30萬
    元，及乙○○自追加起訴狀繕本送達翌日即110年9月11日（送
    達證書見本院卷第109頁）起、丁○○自起訴狀繕本即110年6
    月22日起（見本院卷第67頁），均至清償日止，按週年利率
    5％計算之利息，為有理由，應予准許。逾此範圍之請求，則
    無理由，應予駁回。又原告請求被告乙○○、丙○○連帶給付50
    萬元部分，則乏證據證明上開被告等有何共同侵害原告配偶
    權之行為，難認有據，應予駁回。
六、按所命給付之金額或價額未逾50萬元之判決，法院應依職權
    宣告假執行，民事訴訟法第389條第1項第5款定有明文。經
    核本判決所命被告給付之金額未逾50萬元，揆諸前揭規定，
    應依職權宣告假執行。又被告就原告勝訴部分陳明願供擔保
    ，聲請宣告免為假執行，經核於法亦無不合，爰酌定相當擔
    保金額予以准許。至原告敗訴部分，其假執行之聲請，因訴
    之駁回而失所依附，應併予駁回。
七、本件事證已臻明確，兩造其餘攻擊防禦方法及所提證據，經
    本院審酌後，認於判決結果均不生影響，爰不一一予以論駁
    贅述。
八、訴訟費用負擔之依據：民事訴訟法第79條、第85條第2項。
中　　華　　民　　國　　111 　年　　1 　　月　　27　　日
                 
　　　　　　   　 民事第二庭    法　官　王姿婷
以上正本係照原本作成。
如對判決上訴，應於判決送達後20日內向本院提出上訴狀。如委
任律師提起上訴者，應一併繳納上訴審裁判費。
中　　華　　民　　國　　111 　年　　1 　　月　　27　　日
                                書記官  吳曉玟